# 北注协专家委员会专家提示第 7 号-IPO企业商誉的审计中有关或有负债确认的问题

提问人：zxxiao2007 时间：2014-01-13 13:48:04
风险提示二：非同一控制下控股合并情况下确认商誉时应考虑的因素2.企业合并中产生或有负债的确认 为了尽可能反映收购方因为进行企业合并可能承担的潜在义务，对于收购方在企业合并时可能需要代被收购方承担的或有负债，即使在购买日该或有负债导致经济利益流出企业的可能性还比较小，但在其公允价值能够合理确定的情况下，应该作为合并中取得的负债确认。 我想确定以下几个概念： 1 、其公允价值能够合理确定是指金额能合理预计么？ 2 、针对IPO业务对于经济利益流出企业性可能性较小的或有负债确认负债是否不符合准则对或有事项的相关规定 3 、此规定只针对负连带责任的或有事项是吗

回答人：chenyiwei
1 、金额能够合理预计是前提，即假设有第三方愿意代为承担该项或有事项，则该第三方为此要求的对价金额就是该或有事项的公允价值。因为在确定或有事项的公允价值时，已经把该或有事项导致经济利益流出企业的可能性作为参数之一纳入考虑，所以不再单独把“该或有事项导致经济利益流出企业的可能性”作为确认该预计负债的一项基本前提。 2 、该项要求仅适用于非同一控制下合并中承接被购买方的或有事项以及或有对价的确认和计量。其他情形下的预计负债确认和计量仍执行现行的或有事项准则的规定，需把“相关经济利益流出企业的可能性”作为确认预计负债的一项前提。所以企业合并中或有事项和或有对价的确认原则与一般或有事项的确认原则不同。 3 、此处规定所针对的是企业合并中或有事项和或有对价的确认和计量，与是否须承担连带责任无关。

提问人：zxxiao2007 时间：2014-01-15 15:41:51
是否可以这样理解此类或有负债并不需要在账面体现该或有事项的损益而只是在支付合并对价时支付的比例或金额上做文章

回答人：chenyiwei
没有看懂你所表达的确切意思。但从准则规定的字面意思看并非如此。

提问人：ying0518 时间：2014-01-15 09:55:56
甲企业与某自然人乙签订股权转让协议，购买乙持有的全资子公司B，B公司注册资本 500 万元，仅拥有一项通过受让取得的探矿权，收购日因探矿权价值无法估计，甲公司与乙约定，先支付 255 万元取得A公司的51%股权，之后双方按持股比例进行后续勘探投入。
股权交割三年内，甲将委托评估机构对探矿权或期后取得的采矿权价值进行评估，并根据评估结果向乙支付相应价款（采矿权或探矿权价值*0.51-甲后续投入金额-甲购买股权支付的金额） 这种情况下，因B公司仅拥有一项不构成业务的探矿权，甲企业取得对B公司的51%股权不构成企业合并，后续的或有对价不需要在取得控制权日估计其公允价值并进行会计处理。 请教陈版，后续支付补充价款如何处理？ 能不能按下面的思路处理？ 这笔交易从母公司层面属于权益性投资，但是从合并报表而言属于购买探矿权支出。 初始投资时，母公司：借长期股权投资 255 贷 现金 255 合并报表：借：在建工程 500 （假设均为探矿权受让支出，购买日探矿权公允价值无法确定） 贷 现金 255 少数股东权益 245 后续支付价款时，母公司：借：长期股权投资 5100-255（假设探矿权价值 1 亿元） 贷：现金 5100-255 合并报表：借：在建工程 5100-255 现金 5100-255 从母公司个别报表角度，长期股权投资的价值为探矿权价值的51%， 5100 万元，从合并报表角度，探矿权价值为5100+245，不完整。另外，甲后续投入的在母公司计入长期股权投资的金额在合并报表也无法抵消，只能转入探矿权价值。合并层面的处理有些疑虑，请陈版解惑。

回答人：chenyiwei
合并报表层面该在建工程的价值也应当是 1 亿元。合并报表层面的账务处理分录应为： 借：在建工程 9500 贷：现金 4845 （＝5100 － 255 ） 贷：少数股东权益 4655

提问人：ying0518 时间：2014-01-16 17:08:32
陈版，这种做法是基于会计估计变更考虑吗？我一直没想通的就是，后续对探矿权的评估增值增加少数股东权益的理由。

回答人：chenyiwei
可以参照会计估计的原理来看，即购买日后一年内对被购买方资产价值的调整也会按比例分配给少数股权。

提问人：zxxiao2007 时间：2014-01-16 14:23:52
被收购方存在的或有负债且在能取得公允价的前提下，若原股东同意承担该块风险，合并方无需进行账务处理；若是收购方承担则此块或有负债为并购成本需做，借：长投 贷：预计负债 ；若无人承诺承担此风险此块或有负债是无需确认的。请问陈版我的理解对么

回答人：chenyiwei
你的理解不恰当。 1 、如果被购买方或有负债，原股东愿意承担（但因为不可能从法律上转移该义务，故多数是采用在转化为实际损失后，老股东就实际发生的损失予以补偿的方式），则在购买方的合并报表层面，应确认一项预计负债，同时对于实际发生损失时可获得的补偿，可参照IFRS 3规定的条件确认补偿资产（indemnification asset）。 2 、如果没有明确约定由原股东承担，则意味着由被购买方和购买方承担。在购买方合并报表层面，应在其公允价值能够可靠计量的前提下确认预计负债，但不确认补偿资产。并不存在“若无人承诺承担此风险此块或有负债是无需确认的”一说。